【裁判字號】    95,交訴,39
【裁判日期】    950418
【裁判案由】    公共危險
【裁判全文】
臺灣臺南地方法院刑事判決              95年度交訴字第39號
公  訴  人  臺灣臺南地方法院檢察署檢察官
被      告  丙○○
            乙○○
共      同
選任辯護人  洪仁杰律師
上列被告因公共危險案件，經檢察官提起公訴（95年度偵字第25
26號），本院依簡式審判程序判決如下：
    主  文
丙○○、乙○○共同駕駛動力交通工具肇事，致人傷而逃逸，各
處有期徒刑柒月；均緩刑貳年。
    事  實
一、丙○○於民國94年12月27日上午11時許，駕駛車牌號碼TV-5
    083 號自用小客車，搭載其弟乙○○，沿臺南市○○區○○
    街由北向南方向行駛，途經該路與民族路3 段交岔路口時停
    等紅燈時，因坐於副駕駛座之乙○○於開啟車門時，未注意
    後方有無來車，逕將車門開啟，適有同路同向自後由林畹俐
    所騎乘搭載其母甲○○○車牌號碼ZWC-336 號輕機車，行經
    上開自小客車之右側，遂發生擦撞，致林畹俐、甲○○○人
    車倒地，其中林畹俐受有「右大腿擦挫傷、左手指挫傷」，
    另甲○○○則受有「右小腿及右足擦挫傷」等傷害（過失傷
    害部分經撤回告訴）。丙○○明知其為動力交通工具之駕駛
    者，因乙○○於其駕駛動力交通工具過程中，不當開啟車門
    肇事致人受傷，應停車對林畹俐、甲○○○採取必要救護措
    施，竟與乙○○共同基於肇事逃逸之犯意，旋即繼續駕車逃
    逸。嗣因林畹俐、甲○○○記下丙○○所駕駛上開車輛車牌
    號碼，並提供予警方，警方再依其等所提供之車牌號碼循線
    查悉上開自小客車為丙○○所駕駛，而查獲上情。
二、案經臺南市警察局第二分局報請臺灣臺南地方法院檢察署檢
    察官偵查起訴。
    理  由
一、程序方面─
  (一)按除被告所犯為死刑、無期徒刑、最輕本刑為3 年以上有期
    徒刑之罪或高等法院管轄第一審案件者外，於法院行準備程
    序進行中，被告先就被訴事實為有罪之陳述時，審判長得告
    知被告簡式審判程序之旨，並聽取當事人、代理人、辯護人
    及輔佐人之意見後，裁定進行簡式審判程序；且受命法官行
    準備程序，與法院或審判長有同一之權限，刑事訴訟法第27
    3條之1第1項及279條第2 項前段分別定有明文。本件被告丙○○、乙○○所為均係犯死刑、無期徒刑、最輕本刑為3 年
    以上有期徒刑以外之罪，其於準備程序中就被訴事實為有罪
    之陳述，經受命法官告知簡式審判程序之旨，並聽取公訴人
    、被告及辯護人之意見後，本院認為適宜由受命法官獨任進
    行簡式審判程序。
  (二)簡式審判程序之證據調查，不受刑事訴訟法第159條第1項、
    第161條之2、第161條之3、第163條之1及第164條至第170條
    規定之限制，亦為同法第273條之2所明文。是此，證人林畹
    俐、甲○○○於警詢中之陳述、道路交通事故現場圖、道路
    交通事故調查報告表(一)(二)、臺南市○○○○○道路交通事故
    肇事逃逸追查表、臺南市警察局舉發違反道路交通管理事件
    通知單，及洪外科醫院診斷證明書，本院自可採為證據，先
    此敘明。
二、認定犯罪事實所憑證據及理由─
  (一)上開事實，業據被告丙○○、乙○○分於本院審理時供承不
    諱（參本院95年4月4日準備程序及審判筆錄），核與證人即
    被害人林畹俐、甲○○○於警詢、檢察官偵訊中證述之情節
    大致相符（參警卷第2頁、第4頁，偵查卷第7頁至第8頁、第
    10頁），且有道路交通事故現場圖、道路交通事故調查報告
    表(一)、(二)、交通事故現場蒐證及車損照片23幀、臺南市警察
    局舉發違反道路交通管理事件通知單，及被害人之洪外科醫
    院診斷證明書附卷可稽（參警卷第3頁、第5頁、第18頁至第
    32頁、第17頁）。被告自白核與事實相符，堪信為真實。
  (二)按刑法第185條之4之駕駛動力交通工具，肇事致人死傷逃逸
    罪，為民國88年4 月21日刑法第10次修正時所增訂，其增訂
    之立法理由謂為維護交通安全、加強救護，減少被害人之死
    傷，促使駕駛人於肇事後，能對被害人及時救護，特增設本
    條規定。換言之，該罪立法之目的係為維護交通安全，減少
    被害人之死傷，促使駕駛人於肇事後，能對被害人即時救護
    。不論行為人就交通事故之發生是否有過失，行為人仍應對
    被害人負即時救護之義務。是依上揭說明，不問交通事故之
    發生，是否因駕駛者過失行為所致，其立法精神即在於交通
    事故一旦發生，且造成人員傷亡之情況，僅要在駕駛動力交
    通工具過程內所發生者，參與這整個事故過程的當事人皆應
    協助防止死傷之擴大，是此，本件交通事故之發生雖係被告
    乙○○不當開啟車門所致，然被告丙○○既係交通工具之使
    用者，且該事故之發生亦於其駕駛交通工具過程中所發生，
    被告丙○○自不得擅自離去，詎被告丙○○竟擅自駕車離去
    ，未採取適當之救治措施，自應負刑法之駕駛動力交通工具
    肇事致人受傷而逃逸之罪責。
  (三)上開肇事逃逸罪係因身分而成立之罪，即「駕駛動力交通工
    具肇事致死傷」屬構成要件行為身分要素，被告乙○○雖無
    駕駛動力交通工具肇事致死傷之身分，然依刑法第31條第 1
    項規定，其與被告丙○○共同實施，仍以共犯論。
  (四)綜上所述，被告丙○○、乙○○所犯刑法第185條之4肇事致
    人傷害逃逸罪，事證明確，均可以認定。
三、論罪科刑之理由─
  (一)核被告丙○○、乙○○所為，均係犯刑法第185條之4之肇事
    致人傷害逃逸罪。其等就上開犯行間，互有犯意之聯絡及行
    為之分擔，均應論以共同正犯。
  (二)本院審酌被告肇事後未救護傷者，反駕車逃逸，誠屬不該，
    惟念及被告事後已與被害人達成民事和解，並已履行完畢，
    有刑事撤回告訴聲請狀在警卷可按（參警卷第6 頁），及其
    於本院審理中均坦認犯行等一切情狀，分別量處如主文所示
    之刑。
  (三)被告2 人前均未曾受有期徒刑以上刑之宣告，有臺灣臺南地
    方法院檢察署刑案資料查註紀錄表及臺灣高等法院被告前案
    紀錄表附卷可按，其因一時失慮，致罹刑典，經此偵審程序
    及刑之宣告，當知警惕，諒無再犯之虞，且事後已與被害人
    等達成民事和解，本院認前開所宣告之刑，以暫不執行為適
    當，並均宣告緩刑2年，以啟自新。
四、適用之法律─
  (一)刑事訴訟法第299條第1項前段、第273條之1第1項。
  (二)刑法第28條、第185條之4、第31條第1項、第74條第1款。
本案經檢察官丁○○到庭執行職務。
中    華    民    國    95    年    4     月    18    日
                  交通法庭  法  官  張維君
上正本證明與原本無異。
如不服本判決，應於判決送達後10日內，向本院提出上訴狀（應
附繕本）。
中    華    民    國    95    年    4     月    18    日
                            書記官  陳慧玲
附錄本案論罪科刑法條全文：
刑法第185條之4：
駕駛動力交通工具肇事，致人死傷而逃逸者，處6月以上5年以下
有期徒刑。


司法院資訊處製作；財團法人民間司法改革基金會備份。
